臺灣桃園地方法院刑事判決　　　　　　　　　　　　　九十三年度簡上字第七五號
　　公　訴　人　臺灣桃園地方法院檢察署檢察官
　　上　訴　人
　　即　被　告　乙○○
　　選任辯護人　陳鼎正律師
右上訴人即被告因傷害案件，不服本院中壢簡易庭九十三年度壢簡字第八七號，中華
民國九十三年一月二十八日第一審刑事簡易判決（聲請簡易判決處刑案號：九十二年
度偵續字第一六一號），提起上訴，本院合議庭判決如左：
    主  文
原判決撤銷。
乙○○傷害人之身體，處拘役貳拾日，如易科罰金，以佰元折算壹日。
    事  實
一、乙○○於民國九十一年三月十一日下午一時許，駕駛大貨車行經桃園縣平鎮市○
    ○路與德育路交岔路口時，與駕駛自用小客車之甲○○因會車問題互不相讓，乙
    ○○即下車欲與甲○○爭執，甲○○因見乙○○人高馬大，亦持車內其所有之方
    向盤鎖下車理論，其間乙○○多次欲拉甲○○至路旁便利商店前繼續理論，均遭
    甲○○以手撥開後，乙○○竟基於傷害人身體之犯意，徒手揮拳毆打甲○○之左
    肩未成傷，經甲○○持汽車方向盤鎖毆打乙○○頭部以為反擊後，乙○○復再以
    腳踢踹甲○○之胸、腹部，甲○○持方向盤鎖阻擋未果，因而受有右手第四、五
    指挫傷及腹部一道抓痕（應為擦挫傷）之傷害。嗣後乙○○因不敵甲○○持方向
    盤鎖之連續毆打，而以腳踢及向甲○○丟石頭之方式閃躲至其大貨車旁，並聯絡
    其友人到場後，報警處理而查獲上情（甲○○傷害罪部分業經本院另案判處有期
    徒刑五月，經臺灣高等法院駁回其上訴後確定）。
二、案經甲○○訴由桃園縣警察局平鎮分局報告臺灣桃園地方法院檢察署檢察官偵查
    後，聲請以簡易判決處刑。
    理  由
一、訊據上訴人即被告乙○○固坦承曾於前揭時、地因會車問題與告訴人甲○○發生
    爭執，其間並曾以手抓告訴人之左肩及腳踢告訴人胸、腹部，然矢口否認有何揮
    拳毆打告訴人並故意傷害告訴人身體之行為，辯稱：伊當時僅欲拉告訴人之左肩
    至路旁便利商店外理論，係告訴人誤認其揮拳毆打，而以方向盤鎖毆打其頭部多
    下，伊基於正當防衛，故才踢告訴人一腳，並撿拾路上石頭向告訴人丟擲以求生
    云云。經查：
  (一)按對於現在不法之侵害，而出於防衛自己或他人權利之行為，不罰，刑法第二十
    三條前段固定有明文。然所謂正當防衛必須對於現在不法之侵害始得為之，侵害
    業已過去，即無正當防衛可言。至彼此互毆，又必以一方初無傷人之行為，因排
    除對方不法之侵害而加以還擊，始得以正當防衛論。故侵害已過去後之報復行為
    ，與無從分別何方為不法侵害之互毆行為，均不得主張防衛權，最高法院三十年
    上字第一０四０號判例可資參照。
  (二)而本件被告於案發當時係先行下車找告訴人爭執，待告訴人下車後，亦多次伸手
    抓告訴人左肩，欲將之拉至路邊便利商店理論，而遭告訴人撥開，之後被告即揮
    拳毆打告訴人左胸，但遭告訴人持汽車方向盤鎖毆打被告頭部以為反擊，被告則
    以腳踢告訴人胸、腹部，告訴人持方向盤所阻擋未果，因而受有右手第四、五指
    挫傷、左前腹部一道擦挫傷，二人之後並繼續相互以方向盤鎖及腳踢等方式互毆
    等情，業據告訴人於警詢及偵、審中指述綦詳，核與現場目擊證人即告訴人之妻
    林鳳琴於偵查中所證：「當時我坐副駕駛座，因為閃車糾紛，陶（即被告）叫我
    們下來，吳（即告訴人）就拿方向鎖下去，我看到陶一直拉吳，吳作勢不讓陶拉
    ，我就看到陶一拳打過去。我去把車停好之後他們已不再（在）現場。」等語相
    符，並有天晟醫院九十一年三月十一日診斷證明書、九十二年八月二十七日天晟
    字第九二０八二七０一號函、急診病歷、急診護理評估表、檢驗報告單及手指受
    傷照片各一紙附卷可稽。而被告雖以前情詞置辯，並提出華揚醫院診斷證明書及
    天成醫院驗傷診斷書各一紙為證，惟被告於九十二年十月二十日偵訊時即已供稱
    ：「我用手抓他（即告訴人）左胸，因為他已經拿他方向鎖。」、「（抓他左胸
    時是否他已打你？）還沒。我告訴他說進來談，他說有什麼好談，所以我就抓他
    左胸進去便利商店談。他就拿鎖打我。」，又於本院訊問時供稱：「‧‧‧，他
    說的手指部位，我當時是手一出去，他的大鎖就下來，之後我雖然有用腳踢，但
    是我一直後退，讓他沒有辦法打我。」等語，可知被告確曾先出手襲擊告訴人之
    左側胸部，並於告訴人以方向盤鎖反擊後，即以腳踢告訴人，非其所辯僅曾抓告
    訴人左肩，且單純遭告訴人毆打而以腳踢反擊而已。又觀諸被告提出之現場照片
    ，被告身高約高過告訴人一個頭高，體型亦較告訴人壯碩許多，則依一般常情，
    若非被告於案發當時主動挑釁毆打，告訴人實亦無主動生事與之鬥毆之可能。況
    告訴人因本件會車糾紛持方向盤鎖毆打被告成傷部分犯行，業經本院於九十二年
    七月十四日以九十二年度易字第八一八號判處有期徒刑五月，復經臺灣高等法院
    於同年十一月五日駁回告訴人上訴後確定，有卷附前揭刑事判決各一份可稽，其
    雖曾於九十三年二月十七日因不服本院中壢簡易庭就被告毆打其成傷部分之判決
    ，請求檢察官向本院二審提起上訴，惟告訴人已於本院準備程序中與被告達成民
    事和解，願賠償被告新臺幣十二萬五千元之損害金，並請求檢察官撤回對被告之
    上訴，經檢察官撤回上訴後，且於本院審理時當庭表示不欲再追究被告之傷害犯
    行，亦有本院九十三年四月三十日準備程序筆錄及同年七月一日審判筆錄可考，
    則告訴人於本院訊問時所述前揭與被告互毆而成傷等情，自無惡意構陷被告之必
    要，而屬可採，被告辯稱其於案發當時係單純遭告訴人毆打，而以腳踹踢告訴人
    以求生，係屬正當防衛行為云云，顯屬卸責之詞，不足採信。本件被告與告訴人
    間乃係互毆行為，揆諸前揭法條及判例意旨，尚不得主張正當防衛。是本件事證
    明確，被告上開犯行，洵堪認定，應予依法論科。
二、核被告乙○○所為，係犯刑法第二百七十七條第一項之普通傷害罪。原審對被告
    論罪科刑，固非無見，惟本件告訴人所受左前腹部一道擦挫傷等之傷害，係遭被
    告以腳踢方式所造成，並非遭被告以手抓傷所致，且告訴人因遭被告以腳踢踹之
    結果，尚造成其右手第四、五指挫傷之傷害，原審未詳予勾稽，即援引臺灣桃園
    地方法院檢察署檢察官聲請簡易判決處刑書犯罪事實之記載，認告訴人係因被告
    用力抓住告訴人左前腹部，致告訴人左前腹部受有一道抓痕之傷害，且對於其他
    傷害未予論列，即有未洽。被告上訴意旨仍執前詞否認犯罪，雖無可採。惟原判
    決既有上開可議之處，即屬無可維持，自應由本院將原判決撤銷改判。爰審酌被
    告乙○○與告訴人間原不相識，卻因會車糾紛等細故發生爭執，並進而以手揮拳
    及腳踢方式毆打告訴人，惟被告與告訴人已達成民事和解，告訴人所受傷害甚為
    輕微，且願意原諒被告行為，及被告犯後仍飾詞狡辯，態度不佳等一切情狀，量
    處如主文所示之刑。
據上論斷，應依刑事訴訟法四百五十五條之一第三項、第三百六十九條第一項前段、
第三百六十四條、第二百九十九條第一項前段，刑法第二百七十七條第一項、第四十
一條第一項前段，罰金罰鍰提高標準條例第一條前段、第二條，判決如主文。
本案經檢察官鍾和憲到庭執行職務。
中      華      民      國    九十三    年      七      月     十五     日
                                臺灣桃園地方法院刑事第八庭
            審判長法  官  陳  彥  宏
                                          法  官  吳  為  平
                                          法  官  劉  秀  君
右正本證明與原本無異。
不得上訴。
                                          書記官  邱  仲  騏
中      華      民      國    九十三    年      七      月     十五     日
附錄本案論罪科刑之法條：
中華民國刑法第二百七十七條第一項：
(普通傷害罪)
傷害人之身體或健康者，處三年以下有期徒刑、拘役或一千元以下罰金。
